【裁判字號】    99,易,356
【裁判日期】    991026
【裁判案由】    詐欺
【裁判全文】
臺灣基隆地方法院刑事判決               99年度易字第356號
公  訴  人  臺灣基隆地方法院檢察署檢察官
被      告  甲○○
上列被告因詐欺案件，經檢察官提起公訴（98年度偵字第2404號
），本院判決如下：
    主  文
甲○○無罪。
    理  由
一、公訴意旨略以：被告甲○○（綽號「小吳」）可預知提供個
    人行動電話門號予陌生人士使用，有可能為非法集團所利用
    ，以遂欺騙不知情社會大眾之目的，竟基於幫助詐欺之犯意
    ，由丙○○（另經臺灣雲林地方法院判決）於民國97年11月
    15日某時，向和信電信股份有限公司申請行動電話門號0000
    000000號後，旋在臺中縣某處，將其甫申辦之上開電話門號
    SIM 卡，以新臺幣（下同）二千元之代價出售予被告，被告
    即將該SIM 卡提供予不詳之詐欺集團使用。嗣該詐欺集團成
    年成員於取得上開門號SIM 卡後，於同年11月27、28日刊登
    徵才之報紙廣告，並提供上開電話號碼作為聯繫之用，使不
    知情之林建峰（另經臺灣雲林地方法院檢察署檢察官為不起
    訴處分）見廣告後，撥打0000000000號電話應徵，該詐騙集
    團成年成員即向林建峰佯稱：若要應徵工作需繳交金融帳戶
    之存摺、提款卡及密碼等語，致林建峰陷於錯誤，信以為真
    ，而於同年11月27日下午3、4時許，將其所有中華郵政股份
    有限公司林內郵局帳號00000000000000號帳戶存摺影本、提
    款卡及載有密碼之紙條，以不詳之野雞遊覽車客運，寄送至
    五股阿藍站，而由不詳之成年詐騙集團成員取走。該等詐騙
    集團成員取得林建峰之上開郵局存摺影本等物後，復由不詳
    之成年詐騙集團成員於同年月28日上午8 時許，撥打電話向
    戊○○佯稱係其朋友「雅君」，欲向其借款三萬元，三日後
    方能返還等語，致戊○○陷於錯誤，而於同日下午2 時40分
    許，轉帳三萬元至林建峰之上開帳戶內，前揭款項於匯入後
    旋遭提領一空；上開詐騙集團成年成員，另於同年11月24日
    上午10時許，以顯示00000000000 號之電話，撥打電話向丁○○偽稱其因參加抽獎活動中獎，獲得汽車一部，但須先繳
    交愛心專款三萬五千元等語，致丁○○陷於錯誤，而於同年
    12月1 日中午12時57分許，轉帳三萬五千元至林建峰之上開
    帳戶內，前揭款項於匯入後亦旋遭提領一空，因認被告涉有
    刑法第339 條第1 項、同法第30條第1 項之幫助詐欺取財罪
    嫌云云。
二、按犯罪事實應依證據認定之，無證據不得認定犯罪事實；不
    能證明被告犯罪者，應諭知無罪之判決，刑事訴訟法第 154
    條第2 項、第301 條第1 項分別定有明文。次按認定不利於
    被告之事實，須依積極證據，苟積極證據不足為不利於被告
    事實之認定時，即應為有利於被告之認定，更不必有何有利
    之證據（最高法院30年上字第816 號判例意旨參照）。又認
    定犯罪事實所憑之證據，雖不以直接證據為限，間接證據亦
    包括在內；然無論直接或間接證據，其為訴訟上之證明，須
    於通常一般之人均不致有所懷疑，而得確信其為真實之程度
    者，始得據為有罪之認定，倘其證明尚未達到此一程度，而
    有合理之懷疑存在，致使無從形成有罪之確信，本諸罪疑惟
    輕之原則，即應為無罪之判決（最高法院76年台上字第4986
    號判例意旨參照）。
三、公訴人認被告涉有上開幫助詐欺取財罪嫌，係以被告之供述
    、證人丙○○、林建峰、戊○○、丁○○之證述、證人林建
    峰持用之門號0000000000號行動電話通聯紀錄、證人丙○○
    所申辦門號0000000000號行動電話通聯調閱查詢單及通聯紀
    錄、報紙徵才廣告影本、證人戊○○匯款之交易明細、證人
    丁○○匯款之郵政國內匯款執據、證人林建峰之開戶資料及
    交易明細資料、臺灣雲林地方法院檢察署檢察官98年度偵字
    第2403、2404號聲請簡易判決處刑書，為其論述依據。
四、訊據被告固不否認其綽號為「小吳」，曾於95年12月間經由
    蔡佳宏之介紹結識丙○○，且曾於95年12月至96年1、2月間
    與蔡佳宏偕同丙○○前往申辦行動電話門號等情，惟堅決否
    認有何幫助詐欺取財犯行，辯稱：伊於95年12月至96年4 月
    間為他人管理電信機房，因而觸犯伊目前正在執行之刑事案
    件，蔡佳宏亦為該案共犯，伊因上開案件於96年4 月遭警方
    逮捕，此後曾遭法院羈押一段時間，並於96年6 月間停止羈
    押釋放出所，於出所後即未再為此等詐欺取財相關犯行，起
    訴書所指丙○○名下之行動電話門號係於97年11月15日申辦
    ，與伊無關，況且，伊在95年12月至96年1、2月即因上開原
    因而與丙○○有接觸，伊豈有可能在丙○○識得伊真實身分
    後，再於97年11月間向丙○○收購行動電話門號，任令自己
    處於隨時可能遭丙○○供出而遭警方查獲之風險等語。經查
    ：
  (一)和信電信股份有限公司所屬行動電話門號0000000000號於97
    年11月15日起係由證人丙○○申請使用，且前開門號於97年
    11月15日申請啟用後，旋於97年12月5 日停用等情，有前述
    門號之通聯調閱查詢單在卷可稽（雲警六偵字第0097001991
    2 號卷第21頁）。又97年11月27、28日之「商業報」廣告內
    容中，刊有「誠徵機車外勤、男女不拘、無經驗可、000000
    0000」之徵才廣告，有報紙徵才廣告影本附卷可憑（前揭卷
    第19、20頁）。而證人林建峰係因閱覽上開廣告內容，以其
    持用之門號0000000000號撥打上開廣告所載門號0000000000
    號（即證人丙○○申辦之上開門號）應徵，經對方告知：若
    要應徵工作需繳交金融帳戶之存摺、金融卡及密碼等語，致
    證人林建峰陷於錯誤，信以為真，於同年11月27日下午3、4
    時許，將其所有中華郵政股份有限公司林內郵局帳號000000
    00000000號帳戶存摺影本、金融卡及載有密碼之紙條，交予
    不詳之人等情，有證人林建峰於警詢暨偵訊之證言，及證人
    林建峰持用之門號0000000000號行動電話通聯紀錄、證人林
    建峰所有上揭林內郵局帳戶之開戶資料及交易明細資料在卷
    足佐（前揭卷第1至5頁、第12至15頁、98年度偵字第891 號
    卷第5至9頁）。又證人戊○○於同年11月28日上午8 時許接
    獲佯稱係其友人「雅君」之詐騙電話，誆稱欲向其借款三萬
    元，三日後方能返還云云，證人戊○○因此陷於錯誤，於同
    日下午2 時40分許，轉帳三萬元至證人林建峰之上開帳戶內
    ，前揭款項於匯入後旋遭人提領一空；證人丁○○亦於同年
    11月24日上午10時許，揭獲顯示00000000000 號之電話，偽
    稱其因參加抽獎活動抽中汽車一部，須先繳交愛心專款三萬
    五千元云云，證人丁○○因此陷於錯誤，於同年12月1 日中
    午12時57分許，轉帳三萬五千元至證人林建峰之上開帳戶內
    ，前揭款項於匯入後旋遭人提領一空等情，業據證人戊○○
    、丁○○於警詢中證述綦詳，並有證人戊○○匯款之交易明
    細、證人丁○○匯款之郵政國內匯款執據、證人林建峰所有
    上揭林內郵局帳戶之開戶資料及交易明細資料存卷可查（雲
    警六偵字第0970019910號卷第9至11頁、雲警六偵字第00970
    019912號卷第10至15頁）。被告對於上開各節並不爭執（本
    院卷第22頁），此部分之事實均堪信為真實。
  (二)證人丙○○之證言有瑕疵，尚難逕予採信：
    1.證人丙○○於警詢中證稱：上開門號0000000000號係伊本
      人申辦，且以二千元之代價賣予「小吳」，小吳真名叫甲○○，小吳叫伊賣給他，伊就賣給他云云。
    2.其於檢察官偵訊中具結證稱：「（問：是否因為出售0000
      000000電話幫助詐欺集團經法院判刑？）有。該電話是97
      年11月15日蔡佳宏帶我去申請的，好像是去臺中申請的，
      申請好後，電話卡蔡佳宏拿去賣給詐騙集團。」、「（問
      ：你之前在警詢時說，你申請後賣給一個叫小吳的男子，
      小吳為何人？）也是詐騙集團的人員，不是蔡佳宏。」、
      「（問：你那支電話究竟是交給蔡佳宏去賣，還是交給小
      吳？）是直接交給蔡佳宏去賣。」、「（問：你為何在警
      詢說是賣給小吳？）有。小吳是詐騙集團成員。」、「（
      問：0000000000究竟是賣給小吳或蔡佳宏？）小吳，我確
      定。」、「（問：剛剛為何說是賣給蔡佳宏？）（無法回
      答）」、「（問：上開門號，是何人帶你去申辦的？）是
      蔡佳宏叫阿輝帶我去申辦的。」、「（問：你共辦幾支電
      話給詐騙集團？）好像很多支，好像有遠傳、中華、大哥
      大數家。」、「（問：你都將申辦電話交給何人？）交給
      小吳。」、「（問：是交給小吳本人還是透過他人轉交給
      小吳？）我本人交給小吳的。」、「（問：阿輝帶你辦完
      上開0927門號後，你如何交給小吳？）直接找小吳，小吳
      本人有開車，他有打電話給阿輝，他們有約好地方，阿輝
      帶我去那個地方，好像在臺中縣的某個飲料店。」、「（
      問：你賣給小吳電話是否有賺錢？）沒有。我不曉得，他
      沒有拿錢給我。」、「（問：小吳沒給你錢你為何要給他
      門號？）（不語）」等語（99年度偵緝字第183 號卷第35
      至37頁）。
    3.檢察官雖聲請傳喚證人丙○○到庭，然證人丙○○經本院
      查址後合法傳喚、拘提均未到庭（本院卷第38頁、第80頁
      ），致無法傳喚該證人到庭行交互詰問。然而，細觀證人
      丙○○上開證述內容，其於偵訊之初始，係明確證稱上開
      門號係蔡佳宏帶伊去申辦，伊辦妥後直接交給蔡佳宏，於
      檢察官質疑其證述內容與警詢中所述不符後，方改稱係蔡
      佳宏叫阿輝帶伊去申辦，伊辦妥後親自交予小吳即被告。
      關於上開門號申辦之過程及辦妥後究竟交付予何人，前後
      證述相歧且差異甚大，足使本院對該證人所為證言之可信
      度及真實性產生高度懷疑。而證人丙○○於偵訊之末，對
      於交付上開門號SIM 卡是否因此獲利一節避重就輕，否認
      曾經獲利，已與警詢中所述相歧，關於「為何願意無償提
      供行動電話門號予他人使用」一節卻無法提出合理之解釋
      ，更徵該證人之憑信性過低，自難僅憑其上開有瑕疵之證
      述內容，逕認被告確為向證人丙○○收取上開門號SIM 卡
      之人。
  (三)另查，被告所述其於95年底至96年4 月間參與詐騙集團之運
    作，嗣後遭查獲，且因此遭判處罪刑而受刑之執行等情，有
    臺灣高等法院97年度上訴字第3474號判決書在卷可參（本院
    卷第39至45頁，蔡佳宏於該案係共同被告，且經法院判處有
    罪確定），被告確實因上開案件，於96年4 月13日起至同年
    6 月8 日止在臺灣臺北看守所執行羈押，有卷附臺灣高等法
    院被告前案紀錄表足憑。又證人丙○○亦曾因將自己申辦之
    行動電話門號提供予詐騙集團（即被告於95、96年間所犯上
    開案件所隸屬之詐騙集團）使用，經臺灣南投地方法院、臺
    灣臺北地方法院分別以96年度埔刑簡字第272 號、97年度訴
    字第642 號判決，均認定證人丙○○犯幫助詐欺取財罪而判
    處罪刑確定，有前揭判決書及證人丙○○之臺灣高等法院被
    告前案紀錄表存卷可佐（本院卷第28至32頁、第56至65頁）
    。準此，更徵被告辯稱之上開內容並非無稽。而本院依職權
    查詢蔡佳宏之在監在押紀錄結果，蔡佳宏於96年6 月12日離
    開臺灣臺北看守所後，迄至99年9 月20日查詢日為止，並無
    任何在監在押紀錄，自不能排除證人丙○○於偵訊初始所述
    「本案門號辦妥（即97年11月15日）後係交予蔡佳宏」為真
    之可能性。
  (四)稽之上情，證人丙○○證述之內容既有前後矛盾不一之瑕疵
    ，參以被告曾因參與詐騙集團之犯行，於97年6 月19日經臺
    灣臺北地方法院以97年度訴字第642 號判決判處應執行有期
    徒刑8 年，該案於上訴後，復經臺灣高等法院以97年度上訴
    字第3474號撤銷原判決，改判處應執行有期徒刑4 年6 月（
    參本院卷第4 頁、第39至45頁），則被告於收受第一審判決
    書後，已知曉參與詐騙集團犯行之嚴重性，更徵被告所辯：
    丙○○於上開案件已認識伊，伊豈有可能在丙○○識得伊真
    實身分後，再於97年11月間向丙○○收購門號，任令自己處
    於隨時可能遭丙○○供出而遭警方查獲之風險等語，並非無
    據。公訴意旨僅憑證人丙○○於警詢中證稱上開門號SIM 卡
    係交予小吳，且該證人於偵查中曾依據被告之照片具結證稱
    係將該SIM 卡交予被告之證述內容，逕認證人丙○○申辦之
    上開門號SIM 卡係交予被告後流入詐騙集團之手，顯屬率斷
    。
五、綜上所述，公訴人所提出之各項證據，不足以使本院認定被
    告確有向證人丙○○收購上開門號0000000000號SIM 卡後，
    再將該SIM 卡提供予詐騙集團使用之犯行，此外，復查無其
    他證據足資認定被告確有公訴意旨所指之幫助詐欺取財犯行
    ，本院依憑卷附證據，既無從得出毫無合理懷疑之有罪確信
    ，依「罪證有疑，利歸被告」之刑事證據法則，自應為無罪
    之諭知。
據上論斷，應依刑事訴訟法第301 條第1 項，判決如主文。
本案經檢察官乙○○到庭執行職務。
中    華    民    國    99    年    10    月    26    日
                  刑事第三庭  審判長法  官  陳志祥
                                    法  官  邰婉玲
                                    法  官  張婷妮
以上正本證明與原本無異。
如不服本判決應於收受送達後10日內向本院提出上訴書狀，並應
敘述具體理由；其未敘述上訴理由者，應於上訴期間屆滿後20日
內向本院補提理由書（均須按他造當事人之人數附繕本）「切勿
逕送上級法院」。
中    華    民    國    99    年    10    月    26    日
                                    書記官  洪佳如

司法院資訊處製作；財團法人民間司法改革基金會備份。
